【裁判字號】    89,台上,3554
【裁判日期】    890622
【裁判案由】    走私
【裁判全文】
最高法院刑事判決                              八十九年度台上字第三五五四號
    上  訴  人  甲○○
右上訴人因走私案件，不服台灣高等法院中華民國八十九年四月六日第二審判決（八
十九年度上訴字第九○一號，起訴案號：台灣新竹地方法院檢察署八十八年度偵字第
七二五九號），提起上訴，本院判決如左：
    主  文
上訴駁回。
    理  由
按刑事訴訟法第三百七十七條規定，上訴於第三審法院，非以判決違背法令為理由，
不得為之。是提起第三審上訴，應以原判決違背法令為理由，係屬法定要件。如果上
訴理由狀並未依據卷內訴訟資料，具體指摘原判決不適用何種法則或如何適用不當，
或所指摘原判決違法情事，顯與法律規定得為第三審上訴理由之違法情形，不相適合
時，均應認其上訴為違背法律上之程式，予以駁回。本件上訴人甲○○上訴意旨略稱
：上訴人未為原判決事實欄所載之犯行，上訴人為「勝鴻」號漁船之船員，該船於民
國八十八年十月四日上午返港，上訴人上岸後行走於東內堤防凸堤旁附近時，突遭警
逮捕並帶往警所偵訊，上訴人始知被懷疑共同參與搬運走私物品，上訴人於警訊中雖
否認有何犯行，惟警方仍逕認上訴人涉案而命上訴人在筆錄上簽名、捺指印。至檢察
官偵訊時上訴人雖亦否認犯罪，然被責所陳為何與警訊不符，上訴人因學歷不高且法
律知識不足，為恐遭檢察官羈押，乃不敢再行爭辯。上訴人既非當場被查獲，亦未經
同案其他被告指認上訴人有參與本件犯行，原審僅憑上訴人於偵查中之自白，惟未有
其他證據足資佐證上訴人之自白與事實相符，即認定上訴人有原判決事實欄所載之犯
行，於法有違。況上訴人出海多日歸來，急欲返家與家人相聚，何有可能甘冒犯法風
險，僅為新台幣（下同）一千五百元即為不相識之人搬運走私物品，原審未究明偵查
筆錄所載：「（何以去搬東西？）答：正等待有一人來叫我幫忙搬，我才走去摸到一
箱時，就來查了」等語之意，而違反經驗法則，逕認上訴人知情並受僱共同搬運走私
物品，其採證亦於法有違等語。
惟查：原判決認定上訴人甲○○與吳明賜、楊伯昌、彭嘉霖、綽號「阿東」、「阿西
」等不詳姓名成年男子共十餘人，有如原判決引用第一審判決事實欄所記載之共同運
送私運管制物品進口逾公告數額之走私物品未遂犯行，係以訊據上訴人雖否認共同參
與搬運走私物品云云。惟按上訴人於警訊中坦承：「我於八十八年十月四日上午九時
，在新竹漁港內外突堤架場後方（東內堤），因搬運未稅洋煙為水警局南寮警察隊當
場查獲。代價約壹仟伍佰元。搬運貨物為未稅洋煙大衛杜夫壹佰玖拾玖箱，七星壹佰
壹拾貳箱，在盛盈利號漁船搬出。」並於警方訊以：問：「你對本案有何意見？以上
所說是否實在？」上訴人亦答稱：「我剛下漁船，在岸邊等家人來載我回家，有人叫
我去幫忙搬魚貨，當初也不知那是未稅洋煙，以上述說均實在。」另於檢察官偵訊時
訊以：「何以去搬東西？」上訴人答稱：「正等待有一人來叫我幫忙搬，我才走下去
摸到一箱時，就來查了」等語。上訴人嗣於第一審亦坦承受僱於綽號「阿西」之不詳
姓名成年男子，將「盛盈利」號漁船上之物品搬運至吳明賜所駕駛之大貨車上等情。
證人即參與查緝之警員胡賢宗於偵查中證陳查緝經過明確。又扣案未稅之大衛杜夫牌
香菸及七星牌香菸均係以紙箱包裝完好，且外表乾燥，有照片四張附卷足稽，一眼即
可判斷並非漁獲，且既非漁獲自無魚腥味，上訴人於搬運時應足以判斷紙箱內之物品
絕非漁獲。參以上訴人、楊伯昌、彭嘉霖等被查獲時，均係因在前開大貨車內或在碼
頭上或在盛盈利號漁船上，而未看到警員前來，始未及逃逸而被查獲，此分別據上訴
人、楊伯昌、彭嘉霖等於第一審供陳明確。然其他數名不詳年籍姓名搬運者見警到場
即趁隙逃逸，堪認被告確係知情並受僱共同搬運走私物品未稅洋菸未遂無訛。此外並
有扣案之未稅之大衛杜夫牌香菸一百九十九箱（即四萬九千七百五十包）、七星牌香
菸一百一十二箱（即二萬八千包），及查獲違反臺灣省內菸酒專賣暫行條例案件扣押
物品表、內政部警政署水上警察局檢查紀錄表等足資佐證。而扣案之未稅大衛杜夫牌
香菸，每包完稅價格為二三‧三九元；七星牌香菸，每包完稅價格為十四‧二元，業
據內政部警政署水上警察局第十二警察隊查詢臺灣省菸酒公賣局屬實，有臺灣新竹地
方法院檢察署八十八年十一月二十六日公務聯繫電話紀錄表在卷足稽。扣案之上開未
稅大衛杜夫牌香菸，完稅價格為一百一十六萬三千六百五十二‧五元；另扣案之上開
七星牌香菸，完稅價格則為三十九萬七千六百元，合計全部完稅價格為一百五十六萬
一千二百五十二‧五元，已逾行政院依懲治走私條例第二條第四項之規定，公告管制
物品項目及其數額丙類管制進口物品第一款洋煙之管制總額新台幣十萬元，上開扣案
之未稅香菸顯係他人私運管制物品進口逾公告數額之走私物品無疑。並敘明扣案之上
開未稅香菸均無法證明係自中國大陸所私運進口，公訴人認前開扣押物係自中國大陸
所私運進口，尚屬無據等情，予以綜合判斷。因而維持第一審論處上訴人共同運送私
運管制物品進口逾公告數額之走私物品未遂罪刑之判決，駁回上訴人在第二審之上訴
，已於判決內詳予論述其所憑之證據及論斷之理由。所為論斷，俱有卷存證據資料可
憑，從形式上觀察，並無違背法令之情形。按證據之取捨與證據之證明力如何﹖均屬
事實審法院得自由裁量、判斷之職權；苟其此項裁量、判斷，並不悖乎通常一般之人
日常生活經驗之定則或論理法則，又於判決內論其何以作此判斷之心證理由者，即
不得任意指摘其為違法，而據為提起第三審上訴之合法理由。原審採信上訴人於警訊
、偵查及第一審之供承情節，乃其採證職權之合法行使，且原判決並已說明其證據取
捨及證據證明力判斷之理由，不容任意指為違法。上訴意旨對原審之論斷，究係違背
何種法則或如何適用法則不當，並未依據卷內資料，為具體之指摘，仍執前詞以其並
未參與本件犯行云云，任意指摘原判決不當，而為單純事實之爭辯，難認係適法之第
三審上訴理由，其上訴違背法律上之程式，應予駁回。
據上論結，應依刑事訴訟法第三百九十五條前段，判決如主文。
中      華      民      國    八十九    年      六      月    二十二    日
                              最高法院刑事第五庭
                                  審判長法官  董  明  霈
                                        法官  丁  錦  清
                                        法官  林  茂  雄
                                        法官  王  居  財
                                        法官  張  祺  祥
      右正本證明與原本無異
                                              書  記  官
中      華      民      國    八十九    年      七      月      一      日


司法院資訊處製作；財團法人民間司法改革基金會備份。
